臺灣高等法院刑事判決
110年度上訴字第530號
上  訴  人  臺灣臺北地方檢察署檢察官
上  訴  人  
即  被  告  張全勝


上列上訴人因被告詐欺等案件，不服臺灣臺北地方法院109年度
訴字第961號，中華民國109年12月21日第一審判決（起訴案號：
臺灣臺北地方檢察署109年度偵字第11549號、109年度偵字第117
20號），提起上訴，本院判決如下：
    主  文
原判決關於事實欄一㈠所示之三人以上共同詐欺取財罪及定執行
刑部分均撤銷。
張全勝犯三人以上共同詐欺取財罪，處有期徒刑壹年。
其他上訴駁回。
上開撤銷改判部分與上訴駁回部分所處之刑，應執行有期徒刑壹
年貳月。
    犯罪事實
一、張全勝於民國109年3月14日，經微信暱稱「青」之成年男子
    （下稱「青」）邀約，加入「青」所屬之詐騙集團（本案非
    被告參與該詐騙集團首件繫屬於法院之案件），擔任車手，
    負責依「青」之指揮，前往指定超商收取人頭帳戶之存摺、
    金融卡，再將其所收取之帳戶交付予該詐欺集團之其他成年
    成員，且其每收取一件包裹，即可獲取新臺幣（下同）200 
    元之報酬，而與「青」及該詐欺集團不詳成年成員共同意圖
    為自己不法之所有，基於三人以上共同詐欺取財、掩飾詐欺
    犯罪所得來源及去向之洗錢不確定故意之犯意聯絡，分別為
    下列行為：
    ㈠於109年3月25日凌晨1時20分許前後，依「青」之指示至臺
      北市○○區○○○路000號統一超商京都門市，領取朱雅燕（所
      為幫助詐欺犯行，業經臺灣屏東地方法院以109年度易字
      第773號判決判處有期徒刑3月）交寄，且指定由「李*南
      」收取之包裹（包裹編號Z00000000000，內有朱雅燕之岡
      山大仁郵局第00000000000000號郵政存簿儲金帳戶存摺影
      本及金融卡），再攜回其住處樓下，交付予不詳詐騙集團
      男性成年成員，並因此獲得200元報酬。嗣該詐欺集團所
      屬之不詳成年成員取得朱雅燕上開郵局帳戶存摺、金融卡
      後，即於同年月25日下午5時5分許撥打電話予王思雲，佯
      以為團購網客服人員，向王思雲佯稱其於108年12月在該
      網站購買防疫用品時，因工作人員設定錯誤將其設定為經
      銷商，導致會重複扣款6個月，故銀行客服稍晚會與其聯
      繫協助後續處理，再由不詳詐欺集團成員於同日下午5時2
      1分許，自稱係聯邦銀行客服人員撥打電話予王思雲，表
      示要協助其解除請其依照指示操作自動櫃員機，致王思雲
      因而陷於錯誤，誤信確係協助其解除錯誤之付款設定，遂
      依指示操作提款機，而先後於同日晚間6時58分、7時、7
      時28分許，分別匯款29,987元、29,987元、29,985元至朱
      雅燕上開郵局帳戶內，隨即遭其他詐欺集團成員提領一空
      ，而以此方式掩飾、隱匿上開詐欺犯罪所得之來源、去向
      及所在。
　　㈡張全勝復於109年3月27日中午12時48分許前後，依「青」
      之指示至臺北市○○區○○路000號統一超商松家門市，領取
      鄭淑鈞（所涉幫助詐欺罪嫌，另經臺灣臺東地方檢察署檢
      察官偵查中）交寄，且指定由「楊*蓉」收取之包裹（包
      裹編號Z00000000000，內有鄭淑鈞之合作金庫銀行第0000
      000000000號帳戶及臺東新生郵局第00000000000000號郵
      政存簿儲金帳戶存摺影本及金融卡），並攜至新北市○○區
      ○○路0號路旁，交付另名詐騙集團不詳男性成年成員，並
      因此獲得200元報酬。嗣該詐欺集團所屬之不詳成年成員
      取得鄭淑鈞前開合作金庫銀行及郵局帳戶之存摺影本、金
      融卡後，旋於109年3月28日晚間，假冒為網路商店人員，
      先後打電話予李孟棻、陳美子，佯稱其2人於網路購物時
      誤遭設定為重覆扣款，須操作帳戶取消，致其2人均陷於
      錯誤，誤認確係協助其等解決錯誤之重覆扣款，而依指示
      操作提款機，李孟棻因而於同日晚間7時43分、45分、8時
      19分許，分別匯款29,987元、29,987元、29,985元至鄭淑
      鈞上開郵局帳戶，另於同日晚間9時22分許，匯款34,023
      元至鄭淑鈞前開合作金庫銀行帳戶；陳美子則於3月28日
      晚間8時4分許，匯款49,987元至鄭淑鈞上揭合作金庫銀行
      帳戶，復於同日晚間8時8分許，匯款49,987元至鄭淑鈞前
      述郵局帳戶，隨即遭其他詐欺犯罪組織成員提領一空，而
      以此方式掩飾、隱匿上開詐欺犯罪所得之來源、去向及所
      在。
    理  由
壹、有罪部分：
一、本案作為認定事實所引用被告以外之人於審判外之供述證據
    ，均未經當事人及辯護人於言詞辯論終結前聲明異議，本院
    審酌各該證據資料製作時之情況，亦無違法不當及證明力明
    顯過低之瑕疵，依刑事訴訟法第159條之5規定，認均有證據
    能力。
二、前揭犯罪事實，業據上訴人即被告張全勝於原審準備程序、
    審理暨本院審理時坦認不諱（原審訴字卷第30、190頁，本
    院卷第102頁），核與證人即告訴人陳美子於警詢時指訴；
    證人即告訴人王思雲、李孟棻於警詢、偵訊時所陳情節大致
    吻合（偵字11549卷第19至22、99至101頁，偵字11720卷第4
    9至53、67至71頁），復有朱雅燕、鄭淑鈞所提出之LINE通
    訊內容、金融卡、7-ELEVEN交貨便服務收據相片、臺北市○○
    區○○○路000號統一超商京都門市、臺北市○○區○○路000號統
    一超商松家門市內及週邊地區道路監視器錄影影像之擷取畫
    面、7-ELEVEN貨態查詢系統貨態追蹤資訊相片、朱雅燕、鄭
    淑鈞前述帳戶之開戶資料及往來明細、詐欺集團其他男性共
    犯成員提款時之監視器錄影影像之擷取畫面、被告行動電話
    內微信帳號資訊之翻拍相片在卷可按（偵字11549卷第23至2
    5、63至67、73至77、81至84、111至113頁，偵字11720卷第
    41至45、47、99至101、107至111頁），足徵被告前揭任意
    性自白核與事實相符，洵堪採信。是被告本件犯行，事證明
    確，堪以認定，應予以依法論科。
三、論罪：
　㈠按洗錢防制法之立法目的，依同法第1條規定，係在於防範及
    制止因特定犯罪所得之不法財物或財產上利益，藉由洗錢行
    為（例如經由各種金融機構或其他交易管道），使其形式上
    轉換成為合法來源，以掩飾或切斷其財產或財產上利益來源
    與犯罪之關聯性，而藉以逃避追訴、處罰。準此以觀，洗錢
    防制法洗錢罪之成立，除行為人在客觀上有掩飾或隱匿因特
    定犯罪所得財產或財產上利益之具體作為外，尚須行為人主
    觀上具有掩飾或隱匿其財產或利益來源與犯罪之關聯性，使
    其來源形式上合法化，以逃避國家追訴、處罰之犯罪意思，
    始克相當。倘能證明人頭帳戶內之資金係前置之特定犯罪所
    得，即應逕以一般洗錢罪論處，例如詐欺集團向被害人施用
    詐術後，為隱匿其詐欺所得財物之去向，而令被害人將其款
    項轉入該集團所持有、使用之人頭帳戶，並由該集團所屬之
    車手前往提領詐欺所得款項得逞，檢察官如能證明該帳戶內
    之資金係本案詐欺之特定犯罪所得，即已該當於洗錢防制法
    第14條第1項之一般洗錢罪，倘行為人意圖掩飾或隱匿特定
    犯罪所得來源，而將特定犯罪所得直接消費處分，甚或交予
    其他共同正犯，而由共同正犯以虛假交易外觀掩飾不法金流
    移動，即難認單純犯罪後處分贓物之行為，應仍構成洗錢防
    制法第2條之洗錢行為(最高法院108年度台上字第1744號判
    決參照)。本案由被告依「青」之指示，領取朱雅燕、鄭淑
    鈞所寄送，內裝載有前述人頭帳戶之存摺影本、金融卡之包
    裹後，即交予其他詐騙集團成員使用，嗣其所屬之詐騙集團
    成員分別與告訴人陳美子、王思雲、李孟棻聯繫，對其3人
    施以詐術後，其等因而陷於錯誤而分別將款項匯入詐騙集團
    所持之前開帳戶後，款項旋遭詐騙集團之其他成員提領，被
    告前開舉止之作用在於領取詐騙所用之人頭帳戶，並將之轉
    交予其他詐騙集團成員，供詐騙集團詐騙告訴人陳美子、王
    思雲、李孟棻使用，且於其等將款項匯入後，即由集團內之
    其他成員將詐得之贓款提領，而於客觀上得以切斷詐騙所得
    金流之去向，阻撓國家對詐欺犯罪所得之追查，被告顯然知
    悉其所領取、交付之前開帳戶之存摺影本、金融卡，得以供
    其所屬之詐騙集團使用，且藉由嗣後共犯之提領行為得以切
    斷詐欺金流之去向，是被告主觀上具有掩飾、隱匿該財產與
    犯罪之關聯性，以逃避國家追訴、處罰之犯罪意思，至為灼
    明，其所為核屬洗錢防制法第2條所稱之洗錢行為。
　㈡核被告就事實欄㈠所示之領取內含朱雅燕帳戶資料之包裹轉交
    予其他詐欺集團成員使用，並持之對告訴人王思雲施以詐術
    ，並將詐得之款項提領部分；於事實欄㈡所示，被告領取鄭
    淑鈞之人頭帳戶資料轉交予其他詐欺集團成員使用，並持之
    對告訴人李孟棻、陳美子施以詐術，並將詐取之款項提領部
    分所為，均係犯刑法第339條之4第1項第2款之三人以上共同
    詐欺取財罪及洗錢防制法第14條第1項之一般洗錢罪。
　㈢共同正犯，係共同實行犯罪行為之人，在共同意思範圍內，
    各自分擔犯罪行為之一部，相互利用他人之行為，以達其犯
    罪之目的，其成立不以全體均參與實行犯罪構成要件之行為
    為要件，其行為分擔，亦不以每一階段皆有參與為必要，倘
    具有相互利用其行為之合同意思所為，仍應負共同正犯之責
    。本件被告知悉其所領取、轉交之帳戶存摺影本、金融卡，
    係供詐欺集團成員用以詐騙使用之人頭帳戶，被告仍擔任車
    手領取、轉交前開帳戶之存摺影本、金融卡，使詐欺集團順
    利完成詐欺取財及洗錢行為，並確保獲得不法利潤，是被告
    於集團分工中，均屬實現詐欺取財及洗錢行為不可或缺之角
    色，足見被告與「青」及其他詐騙集團成年成員間，就前開
    詐欺取財及洗錢犯行，顯有相互利用之共同犯意，並各自分
    擔部分犯罪行為，具有犯意聯絡及行為分擔，均應論以共同
    正犯。
　㈣告訴人王思雲、李孟棻及陳美子數次將款項匯入前述帳戶，
    各次之時間相近，且受詐騙之手法相同，復侵害同一告訴人
    之財產法益，均各應包括於一行為予以評價，各論以接續犯
    一罪。
　㈤被告就前揭事實㈠、㈡所示犯行，均係一行為同時觸犯加重詐
    欺取財罪、一般洗錢罪，屬想像競合犯，均應依刑法第55條
    規定，從一重之3人以上共同詐欺取財罪處斷。
　㈥詐欺取財罪既係為保護個人之財產法益而設，則關於行為人
    詐欺犯罪之罪數計算，除非存在時間或空間上之全部或局部
    之重疊關係，否則原則上自應依遭受詐騙之被害對象人數定
    之。而被告所屬詐欺集團成員，各係對於如事實欄㈠、㈡所示
    告訴人王思雲、李孟棻及陳美子施行詐術，並分別詐得款項
    ，所侵害之被害人法益均具差異性，3次犯罪行為亦各自獨
    立，足認其犯意各別，行為互殊，應予分論併罰。至集合犯
    係指犯罪構成要件本即預定須進行數個同種類行為，反覆實
    行而完成犯罪，因而將實行犯罪構成要件之多數行為，解釋
    為集合犯而論以一罪；然而，每次的詐欺行為，均係個別完
    成詐欺之犯行，難認屬於集合犯，是被告辯稱，本件應以接
    續犯、集合犯論處云云，核屬無稽。
　㈦刑法第59條之酌量減輕其刑，必須犯罪另有其特殊原因與環
    境等，在客觀上足以引起一般同情，認為即使宣告最低度刑
    猶嫌過重者，始有適用。審酌被告時值青年、四肢健全，卻
    不思以正途賺取財物，且其所犯前揭3次三人以上共同詐欺
    取財罪嚴重侵害他人之財產法益，復危害社會治安情節重大
    ，在客觀上顯無引起一般同情之事由存在，要難認有何情輕
    法重之情形，無依刑法第59條規定減刑之餘地，是被告請求
    依刑法59條予以減輕其刑，顯屬無稽。　　　　　　　　
四、原判決撤銷部分（即事實欄㈠部分）：
  ㈠原審認被告就事實欄㈠所示加重詐欺取財、洗錢犯行部分，罪
    證明確，予以論罪科刑，固非無見。惟查：本件並非被告參
    與「青」所屬詐欺犯罪組織之「最先繫屬於法院之案件」，
    且被告參與本件詐騙集團後所為之他案加重詐欺取財犯行，
    業經「首次」繫屬法院判決有罪確定，則本案被訴參與犯罪
    組織犯行部分，應受該案既判力效力所及，而應就被告本案
    被訴參與犯罪組織犯行部分諭知不另為免訴（詳下述不另為
    免訴部分），惟原審就檢察官起訴之參與犯罪組織部分逕予
    論罪科刑，於法即有違誤。至被告上訴主張其本件應適用接
    續犯、集合犯論以一罪，且有刑法第59條之適用，俱屬無稽
    ，已詳如前述；復其所陳原審量刑過重，亦無理由（詳下述
    ），惟原判決事實欄一㈠之加重詐欺取財部分（即本判決事
    實㈠部分）既有前述可議之處，自屬無可維持，其定執行刑
    部分亦無所附麗，均應由本院予以撤銷改判。
　㈡審酌被告正值青年、四肢健全，顯具備相當之謀生能力，竟
    為圖私慾，不思循正當途徑獲取財物，參與詐欺集團而與其
    他集團成員共同為前開詐欺行為，非但造成告訴人受有財產
    上之損害，更助長詐騙歪風，且為掩飾該不法所得與詐欺行
    為有關，復為洗錢之行為，造成偵查犯罪機關追查贓款及其
    他詐欺成員之困難，嚴重破壞社會治安，應予嚴加非難，惟
    念被告犯後坦認洗錢、詐欺犯行，並於原審審理時，與告訴
    人王思雲調解成立，更當場賠償5萬元完畢，且告訴人王思
    雲亦表示被告年紀尚輕，願給被告自新之機會等語，此有原
    審法院之調解筆錄、原審109年10月5日之準備程序筆錄在卷
    可按（原審審訴字卷第85、91頁），復合於洗錢防制法第16
    條第2項所定減輕其刑事由（本件雖因想像競合犯之關係而
    從一重之3人以上共同詐欺取財罪處斷，惟上開輕罪即一般
    洗錢罪之減輕其刑事由未形成處斷刑之外部性界限，仍應於
    量刑時，審酌一般洗錢罪之減輕其刑事由），暨被告自陳高
    中肄業、未婚、與父親同住、現從事外送職務、月收入1萬
    多元之智識程度、家庭生活經濟狀況（本院卷第108頁），
    及其犯罪之動機、目的、手段、於本案僅係擔任詐欺集團收
    簿手，負責收取裝有存摺、金融卡之包裹，再轉交予上游之
    角色等參與程度，非屬該詐欺集團及一般洗錢犯行核心份子
    ，暨其所造成損害等一切情狀，量處如主文欄第二項所示之
    刑。
　㈢沒收部分：
　⒈按共同正犯之犯罪所得，沒收或追徵，應就各人所分得之數
    額分別為之；先前對共同正犯採連帶沒收犯罪所得之見解，
    已不再援用及供參考，此為終審機關近來一致之見解。所謂
    各人「所分得」，係指各人「對犯罪所得有事實上之處分權
    限」，法院應視具體個案之實際情形而為認定；倘若共同正
    犯各成員內部間，對於不法利得分配明確時，固應依各人實
    際分配所得沒收；然若共同正犯成員對不法所得並無處分權
    限，其他成員亦無事實上之共同處分權限者，自不予諭知沒
    收；至共同正犯各成員對於不法利得享有共同處分權限時，
    則應負共同沒收之責。查本件被告於事實欄㈠領取朱雅燕所
    寄出之包裹，獲得200元之報酬，該筆款項，核為被告本案
    事實欄㈠之犯罪所得無訛，惟被告已與告訴人王思雲達成調
    解，並依調解內容賠償5萬元，已如前述，是被告縱因領取
    朱雅燕而獲得報酬200元，惟業已填補該帳戶所涉及之告訴
    人王思雲損失，倘就此部分所得仍予宣告沒收，有過苛之虞
    ，故此部分之犯罪所得不諭知沒收及追徵。
　⒉事實欄㈠所示加重詐欺取財犯行所詐得之款項，並未扣案，亦
    尚未返還予告訴人王思雲，且業由詐欺集團成員取走，復查
    無積極證據可資證明被告確有取得上開詐欺之款項，揆諸前
    揭說明，縱其他共同正犯有取得犯罪所得，然除上開被告所
    獲取之報酬外，其對上開詐得之款項既無事實上之處分權限
    ，亦未分配有不法利得，此部分自毋庸依刑法第38條之1等
    規定宣告沒收或追徵。
　⒊犯洗錢防制法之洗錢罪，其所移轉、變更、掩飾、隱匿、收
    受、取得、持有、使用之財物或財產上利益，沒收之，洗錢
    防制法第18條第1 項前段定有明文，其立法理由係為沒收洗
    錢行為標的之財物或財產上利益。惟該條文並未規定「不論
    屬於犯罪行為人與否」均沒收之，自仍以屬於被告所得管領
    、處分者為限，始應予以沒收。告訴人王思雲遭詐騙而匯入
    前揭之款項，既經其他詐騙集團成員所領取，核非被告所得
    管領、處分，即無從依洗錢防制法第18條第1 項規定予以宣
    告沒收，附此敘明。　　
五、被告被訴犯組織犯罪防制條例第3條第1項後段之參與犯罪  
    組織罪，應不另為免訴之諭知部分：
  ㈠公訴意旨另認被告所為亦涉犯組織犯罪防制條例第3條第1項
    後段之參與犯罪組織罪嫌。
　㈡按案件曾經判決確定者，應諭知免訴之判決，刑事訴訟法第
    302 條第1 款定有明文。次按刑事訴訟法第302 條第1 款規
    定，案件曾經判決確定者，應為免訴之判決，係以同一案件
    ，已經法院為實體上之確定判決，該被告應否受刑事制裁，
    既因前次判決而確定，不能更為其他有罪或無罪之實體上裁
    判，此項原則，關於實質上一罪或裁判上一罪（如連續犯、
    牽連犯、想像競合犯），其一部事實已經判決確定者，對於
    構成一罪之其他部分，亦均應適用，此種事實係因審判不可
    分之關係在審理事實之法院，就全部犯罪事實，依刑事訴訟
    法第267 條規定，本應予以審判，故其確定判決之既判力自
    應及於全部之犯罪事實。再按法律上一罪之案件，無論其為
    實質上一罪或裁判上一罪，在訴訟上均屬單一案件，其刑罰
    權僅有一個，不能分割為數個訴訟，縱僅就其中一部分犯罪
    事實（即顯在事實）提起公訴或自訴，如構成犯罪，即與未
    經起訴之其餘犯罪事實（即潛在事實）發生一部與全部之關
    係（即一部起訴及於全部），法院對此單一不可分之整個犯
    罪事實，即應全部審判（即審判不可分）。而單一案件之一
    部犯罪事實曾經有罪判決確定者，其既判力自及於全部，其
    餘犯罪事實不受雙重追訴處罰之危險（即一事不再理原則）
    。換言之，實質上一罪或裁判上一罪案件，倘已經起訴之顯
    在事實業經判決有罪確定者，縱法院於裁判時不知尚有其他
    潛在事實，其效力仍及於未起訴之其餘潛在事實，此即既判
    力之擴張。 　
　㈢又現今詐欺集團之成員皆係為欺罔他人，騙取財物，方參與
    以詐術為目的之犯罪組織。倘若行為人於參與詐欺犯罪組織
    之行為繼續中，先後多次為加重詐欺之行為，因參與犯罪組
    織罪為繼續犯，犯罪一直繼續進行，直至犯罪組織解散，或
    其脫離犯罪組織時，其犯行始行終結。故該參與犯罪組織與
    其後之多次加重詐欺之行為皆有所重合，然因行為人僅為一
    參與犯罪組織行為，侵害一社會法益，屬單純一罪，應僅就
    「該案中」與參與犯罪組織罪時間較為密切之首次加重詐欺
    犯行，論以參與犯罪組織罪及加重詐欺罪之想像競合犯，而
    其他之加重詐欺犯行，祗需單獨論罪科刑即可，無需再另論
    以參與犯罪組織罪，以避免重複評價。是如行為人於參與同
    一詐欺集團之多次加重詐欺行為，因部分犯行發覺在後或偵
    查階段之先後不同，肇致起訴後分由不同之法官審理，為裨
    益法院審理範圍明確、便於事實認定，即應以數案中「最先
    繫屬於法院之案件」為準，以「該案中」之「首次」加重詐
    欺犯行與參與犯罪組織罪論以想像競合。縱該首次犯行非屬
    事實上之首次，亦因參與犯罪組織之繼續行為，已為該案中
    之首次犯行所包攝，該參與犯罪組織行為之評價已獲滿足，
    自不再重複於他次詐欺犯行中再次論罪，俾免於過度評價及
    悖於一事不再理原則。至於「另案」起訴之他次加重詐欺犯
    行，縱屬事實上之首次犯行，仍需單獨論以加重詐欺罪，以
    彰顯刑法對不同被害人財產保護之完整性，避免評價不足（
    最高法院109年度台上字第3945號判決意旨可資參照）。
　㈣查被告前因參與「青」所屬之詐欺集團而為加重詐欺取財犯
    行，涉犯組織犯罪防制條例第3條第1項後段之參與犯罪組織罪
    及刑法第339條之4第1項第2款之三人以上共同詐欺取財罪，
    業經臺灣新北地方檢察署檢察官於109年5月28日以109年度
    偵字第15372號提起公訴，並於109年6月19日繫屬於臺灣新
    北地方法院，嗣經該院以109年度審訴字第1281號判決判處
    有期徒刑6月，緩刑2年，該案並於109年10月7日確定在案，
    有前開起訴書、判決書暨本院被告前案紀錄表在卷可查（原
    審訴字卷第17、17頁，本院卷第44、121至132頁）。惟被告
    本件參與同一犯罪組織行為，經檢察官起訴，係於109年8月
    3日始繫屬於原審法院（原審審訴字卷第7頁收文戳章），核
    非最先繫屬於法院之案件，且被告參與本件詐騙集團所為之
    他案加重詐欺取財犯行，業據首次繫屬法院判處有罪確定，
    揆諸前開說明，被告本件被訴參與犯罪組織罪嫌部分，應為
    前案確定判決之既判力效力所及，本院自不能更為其他實體
    上判決，惟此部分罪嫌與前開經本院論罪科刑之事實欄㈠所
    示之加重詐欺取財部分具有想像競合之裁判上一罪關係，爰
    不另為免訴之諭知，併此敘明。
六、上訴駁回部分：
　㈠原審認被告就前揭事實欄㈡所示詐欺告訴人李孟棻、陳美子之
    加重詐欺取財、洗錢犯行，罪證明確，適用洗錢防制法第14
    條第1項，刑法第11條、第28條、第339條之4第1項第2款、
    第55條、刑法施行法第1條之1第1項規定，審酌被告被告年
    紀尚輕，不循正當途徑以謀取生活所需，因極需用錢未能深
    思熟慮，參與詐欺之犯罪組織，負責領取人頭帳戶包裹並轉
    交詐欺集團，作為收取贓款之用，造成偵查犯罪機關追查贓
    款及其他詐欺成員之困難，使欺罔斂財之歪風更加氾濫，破
    壞社會交易秩序及人際間信賴關係，本應予以重懲，然考量
    被告僅係擔任詐欺集團收簿手，負責收取裝有存摺、提款卡
    之包裹，再轉交予上游之角色等參與犯罪情節，非屬該詐欺
    集團或一般洗錢犯行核心份子，僅屬被動聽命行事角色，並
    考量被告犯後坦承犯行，並於原審審理時以轉帳方式賠償未
    能到庭之告訴人李孟棻、陳美子各5萬元，犯後態度良好，
    兼衡被告之素行、犯罪動機、目的、手段、犯罪所得及告訴
    人等所受損害，暨被告為高職肄業之教育程度、自述之職業
    收入、家庭生活狀況等一切情狀，就事實欄㈡所示之2次加重
    詐欺取財犯行，均量處有期徒刑1年。復說明：被告領取鄭
    淑鈞寄出之包裹，獲得200元之報酬，該200元即為被告本案
    之犯罪所得 ，惟被告已賠償告訴人李孟棻、陳美子各5萬元
    ，是被告縱因領取鄭淑鈞帳戶而獲報酬200元，但亦已填補
    該帳戶涉及之告訴人損失，倘就此部分所得仍予宣告沒收，
    有過苛之虞，故此部分之犯罪所得不諭知沒收及追徵。又查
    事實欄㈡所示2次詐欺取財犯行所詐得之款項，均未扣案，亦
    尚未返還被害人，且業由詐欺集團成員取走，復查無積極證
    據可資證明被告確有取得上開詐欺之款項，縱其他共同正犯
    有取得犯罪所得，然除上開被告所獲取之報酬外，其對上開
    詐得之款項既無事實上之處分權限，亦未分配有不法利得，
    此部分自毋庸依刑法第38條之1等規定宣告沒收或追徵。核
    其認事用法俱無違誤，量刑尚屬允當。
　㈡被告上訴主張，其所犯之2次詐欺取財犯行應以接續犯、集合
    犯僅論以一罪；另亦應有刑法第59條酌減其刑之適用云云，
    俱無理由，業據本院論述如前。又被告另主張原審量刑過重
    ，請求予以從輕量刑云云。惟量刑輕重，係屬法院得依職權
    自由裁量之事項，苟其量刑已以行為人之責任為基礎，並斟
    酌刑法第57條各款所列情狀，而未逾越法定刑度或有濫用權
    限情事，即不得任意指為違法。原審已就被告之量刑刑度詳
    為審酌如上，其量刑既未逾越法定刑度，亦未濫用自由裁量
    之權限，自難認有何不當。被告上訴請求從輕量刑，亦無理
    由，應予駁回。　
七、衡酌被告所為上揭3次犯行之手法近似、所侵害法益之同質
    性高、數罪對法益侵害之加重效應較低等不法及罪責程度，
    定其應執行如主文第4項所示之刑。至被告上訴請求予以緩
    刑之諭知，惟按受二年以下有期徒刑、拘役或罰金之宣告，
    而有下列情形之一，認以暫不執行為適當者，得宣告二年以
    上五年以下之緩刑，其期間自裁判確定之日起算：一、未曾
    因故意犯罪受有期徒刑以上刑之宣告者。二、前因故意犯罪
    受有期徒刑以上刑之宣告，執行完畢或赦免後，五年以內未
    曾因故意犯罪受有期徒刑以上刑之宣告者，刑法第74條第1
    項定有明文。而被告前因詐欺案件，經臺灣新北地方法院以
    109年度審訴字第1281號判決判處應執行有期徒刑10月，緩
    刑2年，並於109年10月7日確定在案，此有本院被告前案紀
    錄表在卷可按（本院卷第44頁），是被告於本院判決時之5
    年內，既因故意犯罪而受有期徒刑刑之宣告，自與緩刑之法
    定要件不符，附此敘明。
貳、無罪部分：
一、公訴意旨另以：被告張全勝除前揭經本院論罪科刑之犯行外
    ，另與徐柏松、微信帳號「青」、綽號「666」等詐欺集團
    成員，基於加重詐欺取財、掩飾詐欺犯罪所得來源及去向之
    不確定故意，由另案被告徐柏松於109年3月28日凌晨4時46
    分許，依「666」指示，至高雄市○○區○○○路00○0號統一超商
    新左營門市，領取高添龍交寄之包裹（內有高添龍土地銀行
    帳號000000000000號帳戶存摺及金融卡），並交付所屬詐欺
    犯罪組織成員。該詐欺犯罪組織成員即於109年3月28日下午
    5時許，假冒為網路商店人員，打電話向告訴人張于琳佯稱
    ，其於網路購物時誤遭設定為重覆扣款，須操作帳戶取消，
    致告訴人張于琳陷於錯誤，於同日晚間7時1分、7分、11分
    許，別匯款36,874元、4,365元、5,496元至高添龍前開土地
    銀行帳戶內，隨即遭該詐欺犯罪組織另名男性成員提領一空
    ，因認被告涉犯刑法第339條之4第1項第2款之3人以上共同
    詐欺取財罪及洗錢防制法第14條第1項之一般洗錢罪嫌云云
    。
二、按犯罪事實應依證據認定之，無證據不得認定犯罪事實；不
　　能證明被告犯罪者，應諭知無罪之判決；刑事訴訟法第154
　　條第2項、第301條第1 項分別定有明文。再檢察官對於起訴
　　之犯罪事實，應負提出證據及說服之實質舉證責任。倘其所
　　提出之證據，不足為被告有罪之積極證明，或其指出證明之
　　方法，無從說服法院以形成被告有罪之心證者，基於無罪推
　　定之原則，自應為被告無罪判決之諭知（刑事訴訟法第161
　　條第1 項、刑事妥速審判法第6 條、最高法院92年台上字第
　　128號判例參照）。又刑法上之共同正犯，以有意思之聯絡
    及行為之分擔為要件，倘對於他人之犯罪，既無聯絡之意思
    ，又無分擔實施之行為，即不得以共犯論。
三、公訴意旨認被告與共犯徐柏松、「青」及另多名不詳詐欺集
    團成員共同詐取告訴人張于琳前述款項，係以告訴人張于琳
    於警詢及偵訊時之指訴，及告訴人張于琳所提出之元大銀行
    自動櫃員機交易明細表、APP轉帳紀錄、臺灣土地銀行玉里
    分行109年5月7日玉里字第1090001396號函及該函所檢附之
    上開土地銀行帳戶開戶及客戶序時往來明細查詢等資料、告
    訴人張于琳上開款項遭人提領之ATM監視錄影影像之擷取畫
    面為其論據。
四、訊據被告堅詞否認有何前述加重詐欺、洗錢之犯行，經查：
  ⒈告訴人張于琳於109年3月28日下午5時許，接獲自稱為網路商
    店人員來電佯稱，其先前於網路購物時誤遭設定為重覆扣款
    ，須操作帳戶取消，告訴人張于琳因而陷於錯誤，誤認確係
    協助其解除錯誤之付款設定，遂依指示先後於同日晚間7時1
    分、7分、11分許，分別匯款36,874元、4,365元、5,496元
    至臺灣土地銀行帳號000000000000號之人頭帳戶內，該款項
    隨即遭該詐欺集團另名不詳男性成員提領一空等節，業據告
    訴人張于琳於警詢及偵訊時指訴明確（偵字11720卷第177至
    179、203、204頁），復有元大銀行自動櫃員機交易明細表
    、APP轉帳紀錄、臺灣土地銀行玉里分行109年5月7日玉里字
    第1090001396函檢附之上開土地銀行帳戶開戶及客戶序時往
    來明細查詢等資料、告訴人張于琳款項遭人提領之ATM之監
    視錄影影像之擷取畫面在卷可按（偵字11720卷第97至101、
    169、171、187至192頁），是前揭事實，洵堪認定。
　⒉前揭詐欺集團所使用之土地銀行帳號000000000000號人頭帳
    戶，係該帳戶申辦人高添龍依臉書暱稱「周淑嬅」、LINE I
    D為「yg8858」之指示，將該帳戶之存摺、金融卡及提款密
    碼以包裹寄出，嗣由另案之被告徐柏松依通訊軟體「釘釘」
    中暱稱「666」之人指示，遂於109年3月28日下午4時46分許
    ，前往高雄市○○區○○○路00○0號統一超商新左營門市，收取
    前開高添龍所寄送之包裹，復依綽號「666」之人指示，將
    該包裹送至高雄市同盟一路某溜冰場之水泥護欄旁，由其他
    不詳之詐欺集團成年成員收受等節，業據高添龍、另案被告
    徐柏松於警詢時陳述明確（原審訴字卷88至91、100至102頁
    ）。又另案被告徐柏松就其所涉前開詐欺犯行，業經臺灣高
    雄地方檢察署檢察官以109年度偵字第13029號提起公訴，並
    由臺灣高雄地方法院以109年度審字第1175號審理在案，亦
    有前述之案件起訴書、偵查及審理卷宗影本卷附卷可參（原
    審訴字卷第39至43、87至182頁），已徵被告並非領取該人
    頭帳戶包裹之人；此外，徵諸徐柏松、高添龍前開所陳情節
    ，亦未見其等提及被告係有參與收受抑或轉交該人頭帳戶包
    裹之舉。甚者，參照卷附提款機監視器錄影影像之擷取畫面
    所示，持前開人頭帳戶提款卡提領告訴人張于琳匯入款項之
    人，與卷內被告於警詢時為警所拍攝照片之容貌特徵顯為迥
    異（見偵11720號卷第45頁、第169至173頁），堪認被告確
    非提領款項之人，此外，前揭ATM監視器錄影影像亦未攝得
    被告有陪同車手提款，或在現場附近監督，抑或收受車手所
    提領贓款之舉，自難認被告有參與提領、收受及轉手告訴人
    張于琳匯入之詐欺贓款之犯罪分工。
　⒊稽之被告於原審審理時明確陳稱：我不認識高添龍及徐柏松
    ，也不知道徐柏松領取高添龍寄送包裹的事情，在集團裡我
    只有接觸過「青」及向我收取包裹的人等語（原審訴字卷第
    203頁），核與前述人頭帳戶之提供者高添龍及出面領取裝
    有帳戶資料之包裹之徐柏松所述之，寄送、收取該人頭帳戶
    之過程，及告訴人張于琳指陳其接獲詐欺集團成員來電，進
    而依指示轉帳等與詐欺集團成員接觸之過程，暨提款機監視
    器錄影影像之擷取畫面所示贓款遭提領之情形，均未見與被
    告有涉之情事符合。準此，被告固有前揭經本院論罪科刑之
    詐欺告訴人王思雲、李孟棻、陳美子等人之犯行，惟依卷內
    證據資料所示，無從認定被告對上開詐欺集團成員於109年3
    月28日向告訴人張于琳詐欺取財、洗錢等犯行有所知情或謀
    議，或有參與任何階段之行為，抑或因該次詐欺取財犯行而
    獲得任何利益，實難遽認被告就此部分犯行具有犯意聯絡或
    行為分擔，自無從就此部分被訴事實，對被告以加重詐欺取
    財及洗錢等罪相繩。 　　
五、原審本同上之見解，以不能證明被告有起訴書所指之加重詐
    欺取財、洗錢犯行，而為被告無罪之諭知，其認事用法，俱
    無違誤。檢察官上訴意旨略以：依卷內之證據資料所示，可
    知告訴人王思雲、李孟棻、陳美子及張于琳均係遭同一詐騙
    集團詐騙，且參之被告於偵訊時即陳稱，向其收取包裹者即
    有3人，且嗣於原審審理時復稱，其認為在集團中有其他人
    負責與其相同之取簿者之機率很高等語明確，亦見被告就其
    所參與之詐欺集團，就各階段之犯行係有分工，且參與各階
    段犯行分工之人並非僅有1人等節有所認識，堪認被告所參
    與之詐騙集團分工細緻，成員間本即有各自之行為分擔，是
    被告雖未自始至終參與詐欺取財之各階段行為，然其與集團
    成員即另案被告徐柏松及其他成員間，對於告訴人張于琳遭
    詐騙之各階段犯行彼此分工，堪認係在合同意思範圍內，各
    自分擔犯罪行為之一部，並相互利用他人之行為，以達犯罪
    之目的，認被告就詐欺張于琳犯行部分，應具有犯意聯絡及
    行為分擔，應一同負責云云。惟所謂之共同正犯，需有主觀
    上之犯意聯絡及客觀上之行為分擔，而被告固參與「青」所
    屬之詐騙集團，且縱知悉該集團之負責領取、交付裝有帳戶
    資料包裹之車手並非僅有其1人，惟被告僅為該集團底層之
    車手，並非上游謀劃或指揮之人，其自僅就實際所參與之詐
    欺行為負責，而稽之被告前開所陳，可徵其先前甚連告訴人
    張于琳遭詐騙乙事尚不知悉，本件亦查無被告係有參與詐騙
    告訴人張于琳之任何階段行為，已據本院論述如前，足證被
    告就另案被告徐柏松等人詐騙告訴人張于琳部分，其主觀上
    並無認識，而與其等並無詐欺之犯意聯絡，客觀上復無有對
    告訴人張于琳施以詐術之行為有所分擔，自無從就另案被告
    徐柏松等人所涉詐欺告訴人張于琳之犯行一同負責，檢察官
    前開所指，顯就共同正犯之適用有所誤認，自屬無稽，其上
    訴所指，要無可取。原審本於上開相同見解，以檢察官並未
    提出適合證明被告有公訴意旨所指加重詐欺取財及洗錢犯罪
    事實之積極證據；且經原審對於卷內訴訟資料逐項審認結果
    ，以檢察官所舉證據，尚無從憑以獲得被告有罪之心證，因
    而為被告無罪之諭知，於法自無違誤。檢察官提起上訴，仍
    執前詞再事爭執，復未提出其他積極事證證明被告確有加重
    詐欺取財及洗錢之情形，其砌詞漫指原判決不當，尚無可取
    ，上訴為無理由，應予駁回。
據上論斷，應依刑事訴訟法第368條、第369條第1項前段、第364
條、第299條第1項前段，判決如主文。
本案經檢察官何嘉仁到庭執行職務。
中　　華　　民　　國　　110 　年　　5 　　月　　5 　　日
                  刑事第二十五庭審判長法　官  邱滋杉
                                      法　官  黃翰義
                                      法　官  陳彥年
以上正本證明與原本無異。
如不服本判決，應於收受送達後20日內向本院提出上訴書狀，其
未敘述上訴之理由者並得於提起上訴後20日內向本院補提理由書
（均須按他造當事人之人數附繕本）「切勿逕送上級法院」。惟
檢察官如就本判決無罪部分提起上訴，須受刑事妥速審判法第9
條限制。
刑事妥速審判法第9條：
除前條情形外，第二審法院維持第一審所為無罪判決，提起上訴
之理由，以下列事項為限：
一、判決所適用之法令牴觸憲法。
二、判決違背司法院解釋。
三、判決違背判例。
刑事訴訟法第 377 條至第 379 條、第 393 條第 1 款之規定，
於前項案件之審理，不適用之。                                                                  書記官  彭秀玉
中　　華　　民　　國　　110 　年　　5 　　月　　5 　　日
附錄本案論罪科刑法條全文：
中華民國刑法第339條之4
犯第339條詐欺罪而有下列情形之一者，處1年以上7年以下有期
徒刑，得併科1百萬元以下罰金：
一、冒用政府機關或公務員名義犯之。
二、三人以上共同犯之。
三、以廣播電視、電子通訊、網際網路或其他媒體等傳播工具，
    對公眾散布而犯之。
前項之未遂犯罰之。

洗錢防制法第14條
有第二條各款所列洗錢行為者，處7年以下有期徒刑，併科新臺
幣5百萬元以下罰金。
前項之未遂犯罰之。
前二項情形，不得科以超過其特定犯罪所定最重本刑之刑。